【裁判字號】    98,交抗,154
【裁判日期】    980331
【裁判案由】    違反道路交通管理處罰條例
【裁判全文】
臺灣高等法院交通事件裁定             98年度交抗字第154號
抗  告  人
即受處分人  甲○○
上列抗告人因違反道路交通管理處罰條例案件，不服臺灣臺北地
方法院，中華民國97年12月30日所為裁定（97年度交聲字第3213
號），提起抗告，本院裁定如下：
    主  文
抗告駁回。
    理  由
一、按機器腳踏車行駛之車道，應依標誌或標線之規定行駛，道
    路交通安全規則第99條第 1項前段定有明文。又「汽車駕駛
    人，爭道行駛有下列情形之一者，處新臺幣（下同）六百元
    以上一千八百元以下罰鍰：‥‥十三、機器腳踏車，不在規
    定車道行駛。‥‥」，道路交通管理處罰條例第45條第13款
    亦有明文。再汽車駕駛人駕駛汽車有違反道路交通管理處罰
    條例第45條規定者，除應依該條所規定之罰鍰處罰外，並予
    記違規點數一點，復為道路交通管理處罰條例第63條第 1項
    第 1款所明文規定。而道路交通管理處罰條例所稱之汽車，
    依該條例第3條第8款規定，包括機器腳踏車在內。末按本條
    例之處罰，受舉發違反道路交通管理事件之受處罰人，認為
    受舉發之違規行為應歸責他人者，應於舉發違反道路交通管
    理事件通知單應到案日期前，檢附相關證據及應歸責人相關
    證明文件，向處罰機關告知應歸責人，處罰機關應即另行通
    知應歸責人到案依法處理。逾期未依規定辦理者，仍依本條
    例各該違反條款規定處罰，亦經道路交通管理處罰條例第85
    條第1項定有明文。
二、原處分意旨略以：抗告人即受處分人甲○○所有之 8HM-796
    號重型機車，於民國97年10月15日16時21分許，行經臺北市
    ○○○路一段與新生南路二段路口，因不在規定車道行駛（
    即機車行駛公車專用道），經臺北市政府警察局交通警察大
    隊警員以照相方式採證，並於97年10月28日以抗告人有違反
    道路交通管理處罰條例第45條第13款之機器腳踏車不在規定
    車道行駛（機車行駛公車專用道）規定之行為逕行掣單舉發
    ，經將舉發通知單送達異議人後，於舉發通知單上所載之應
    到案日期（97年12月 2日）前之同年11月11日提出陳述書申
    訴，經舉發機關即臺北市政府警察局大安分局調查結果，認
    異議人確有上開違規行為，原處分機關遂於97年11月28日依
    道路交通管理處罰條例第45條第13款、第63條第1項第1款（
    漏載第1項第1款）、違反道路交通管理事件統一裁罰基準及
    處理細則（下稱處理細則）第43條、第44條及違反道路交通
    管理事件統一裁罰基準表（下稱基準表）之規定，裁處異議
    人罰鍰六百元，並記違規點數一點。
三、抗告人抗告意旨略以：抗告人所有之車號 8HM-796號重型機
    車從買來到現在一直都是由其太太林淑珍使用，而臺北市政
    府警察局大安分局據以為告發之違規照片所示時間，林淑珍
    正在上班，上開機車停放在林淑珍上班地點之台大醫院員工
    停車場，而舉證相片中之騎士非抗告人之家人，亦非抗告人
    之朋友，車型也不相同等語。
四、經查：抗告人所有之上開機車於前述時、地確有不在規定車
    道行駛（即機車行駛公車專用道）之事實，此有現場採證照
    片一張在卷可按，是抗告人所有之上開機車於前開時、地不
    在規定之車道行駛，而行駛公車專用道之事實，至臻明確。
    而臺北市政府警察局交通警察大隊警員掣單舉發違反道路交
    通管理處罰條例所列之違規事實，本質上為行政處分，係公
    務員基於職務上之權力，依法就特定之具體事件所為之具公
    法上效果之單方面行政行為，基於公務員為公法上行為具有
    公信力之原則，該行政行為當可被推定為真正，其據以依法
    處分之事實認定亦為正確無誤。次查，交通違規行政爭訟之
    舉證責任原理，應非如刑事案件中，必須超越任何合理懷疑
    ，始可為有罪判決之嚴格程度，而係應與民事訴訟之舉證責
    任原理相類似，亦即基本上應就行政機關與人民所各自主張
    有利於己之事實，分配其應盡之舉證責任，而非逕予準用刑
    事訴訟上之「無罪推定」原則，此觀諸行政訴訟法第136 條
    ，規定行政訴訟程序準用民事訴訟法第277 條舉證責任分配
    原則之立法意旨，即可明瞭。基此，本件抗告人未對於本件
    執勤員警之舉發有誤，另行提出其他相關事證以供調查，僅
    為空言否認，且經查亦無任何證據，足資證明本件執勤員警
    確有捏造事實違法取締之情事，故本件警員本其維護交通秩
    序、安全職責所為之舉發，自應受到合法、正確之推定。
五、抗告人雖辯稱其所有之8HM-796 號重型機車係其太太林淑珍
    在使用云云，但未提出任何證據為憑，難信為真實。至抗告
    人所提出之電腦資料，並無系爭機車停放台大醫院員工停車
    場之資料，且依該電腦資料上門診部組長張淑貞所載「林淑
    珍女士當天上班」之文字，僅足證明林淑珍於遭舉發日即97
    年10月15日當天有上班，但仍不足認林淑珍有騎乘系爭機車
    上班，並將系爭機車停放於台大醫院員工停車場。況本件係
    舉發抗告人所有機車之違規事實，如該機車確有前述違規，
    而抗告人並未指明其他應歸責對象時，依法即應以所有人為
    處罰對象，不以抗告人本人駕駛車輛為必要。又抗告人雖自
    行繪出機車車尾之圖示及提出機車之自拍照片 3張，主張舉
    發違規相片中之機車車型與其所有之機車並非相同云云，惟
    查上開圖示雖無法詳實顯示上開機車之車型，而不能證明抗
    告人所有之機車並非本件違規機車，但依抗告人所提出之自
    拍照片觀之，該自拍照片中之機車與舉發違規相片中之機車
    ，外觀並無明顯不同，且車牌號碼亦均相同，足認抗告人所
    有之機車與舉發違規相片中之機車相同，是抗告人辯稱舉發
    違規相片中之機車非其所有之機車云云，自無足採。
六、綜上所述，原法院以抗告人所有之上開機車確有於上揭時、
    地，不在規定車道行駛之違規事實，認原處分機關依道路交
    通管理處罰條例第45條第13款、第63條第1項第1款、處理細
    則第43條、第44條暨基準表之規定，裁處異議人罰鍰600 元
    ，並記違規點數一點，並無不當為由，駁回抗告人之異議，
    經核並無不合。從而，抗告意旨仍執陳詞，指摘原裁定不當
    ，為無理由，應予駁回。
據上論結，應依道路交通案件處理辦法第26條，刑事訴訟法第41
2條，裁定如主文。
中    華    民    國    98    年    3     月    31    日
                  刑事第七庭  審判長法  官  陳晴教
                                    法  官  楊智勝
                                    法  官  游紅桃
以上正本證明與原本無異。
不得再抗告。
                                    書記官  戴伯勳
中    華    民    國    98    年    3     月    31    日


司法院資訊處製作；財團法人民間司法改革基金會備份。
